ACORDAO-COMPLETO-2396907

ACÓRDÃO 879/2020 ATA 11/2020 - PLENÁRIO

VISTOS, relatados e discutidos estes autos em que se aprecia a Solicitação formulada pelo Exmo. Sr. Senador Styvenson Valentim, com base no art. 71 da Constituição Federal/1988, visando à realização de procedimento fiscalizatório Companhia de Água e Esgoto do Rio Grande do Norte – CAERN.
ACORDAM os Ministros do Tribunal de Contas da União, reunidos em Sessão Plenária, ante as razões expostas pelo Relator, em:
9.1. conhecer do requerimento como Solicitação de Informação, por preencher os requisitos de admissibilidade previstos no art. 4º, inciso VII, alínea b, da Resolução-TCU 249/2012;
9.2. enviar ao Exmº Sr. Senador da República Styvenson Valentim cópia deste acórdão, juntamente com o relatório e proposta de deliberação que o fundamentam, bem assim do relatório de fiscalização do Fiscobras 87/2019 e do Acórdão 2558/2019-TCU-Plenário, referentes à auditoria do TCU na CAERN;
9.3. encaminhar cópia do presente acórdão ao relator do TC-Processo 008.031/2019-3 (Fiscobras 89/2019) , Ministro-Substituto Weder de Oliveira, para que S. Exª adote as providências que entender cabíveis em relação ao fornecimento de cópias do processo sob a sua relatoria;
9.4. arquivar os presentes autos, com fundamento no art. 250, inciso I, do Regimento Interno/TCU.

Solicitação em que se requer a realização de procedimento fiscalizatório na Companhia de Água e Esgoto do Rio Grande do Norte  CAERN.

Companhia de Água e Esgoto do Rio Grande do Norte - CAERN.

3. Interessado: Senador Styvenson Valentim.

13.1. Ministros presentes: José Mucio Monteiro (Presidente), Walton Alencar Rodrigues, Benjamin Zymler, Augusto Nardes, Aroldo Cedraz, Raimundo Carreiro, Ana Arraes, Bruno Dantas e Vital do Rêgo.
13.2. Ministros-Substitutos presentes: Augusto Sherman Cavalcanti, Marcos Bemquerer Costa (Relator), André Luís de Carvalho e Weder de Oliveira.

MARCOS BEMQUERER

Adoto como Relatório a instrução da Auditora Federal de Controle Externo (peça 4) incumbida da análise deste feito, que contou com a anuência do corpo diretivo da Secretaria de Fiscalização de Infraestrutura Urbana – SeinfraUrbana (peças 5/6) :	
“INTRODUÇÃO
	Trata-se de expediente encaminhado pelo Exmº Sr. Senador da República Styvenson Valentim, por meio do Ofício 209/2019 – GSSTYVEN, de 5/12/2019, solicitando a este Tribunal a realização de auditoria na Companhia de Água e Esgoto do Rio Grande do Norte – CAERN (peça 2) . 
EXAME DE ADMISSIBILIDADE 
Nos termos dos incisos IV e VII do art. 71 e do § 1º do art. 72 da Constituição Federal c/c o art. 232 do Regimento Interno do TCU e com o art. 4º, inciso I, da Resolução-TCU 215/2008, são legitimados a solicitar auditoria ao TCU em nome do Congresso Nacional os presidentes do Congresso Nacional, do Senado Federal, da Câmara dos Deputados e das comissões técnicas ou de inquérito, quando por aquelas aprovadas. Assim, verifica-se que inexistem os requisitos de legitimidade necessários para solicitação de realização de auditoria junto a esta Corte de Contas em sede de Solicitação do Congresso Nacional.
No entanto, o art. 4º, inciso VII, alínea b, da Resolução-TCU 249/2012, que dispõe sobre o acesso à informação e a aplicação da Lei 12.527, de 18 de novembro de 2011, no âmbito do Tribunal de Contas da União, garante a qualquer interessado o direito de obter informação relativa ao resultado de inspeções, auditorias, prestações e tomadas de contas realizadas pelo Tribunal, razão pela qual o presente requerimento pode ser conhecido como solicitação de informação em nome da própria autoridade demandante, ressaltando que o direito de acesso a documentos ou informações utilizados como fundamento da tomada de decisão e do ato administrativo será assegurado com a edição do ato decisório respectivo, que, no caso de processo de controle externo, será o acórdão do TCU ou o despacho do relator com decisão de mérito, nos termos do § 1º do citado artigo.
EXAME TÉCNICO
Considerando a relevância do tema, e em sintonia com a preocupação manifestada pelo Exmº Sr. Senador, este Tribunal tem atuado sistematicamente com o objetivo de ampliar a transparência na administração pública por meio da realização de trabalhos que tragam avanços e permitam medir resultados da atuação estatal, a exemplo das recentes fiscalizações realizadas na Companhia de Água e Esgoto do Rio Grande do Norte – CAERN no âmbito do plano anual de fiscalizações de obras do TCU de 2019 – Fiscobras 87 e 89/2019. 
Os Fiscobras 87 e 89/2019 tiveram por objeto as obras de ampliação dos sistemas de esgotamento sanitário das zonas sul e norte de Natal/RN, respectivamente, tendo a primeira fiscalização resultado na prolação do Acórdão 2558/2019-TCU-Plenário, enquanto a fiscalização 89/2019 aguarda apreciação de mérito desta Corte de Contas.
CONCLUSÃO
O expediente encaminhado a esta Corte de Contas deve ser conhecido como solicitação de informação, por preencher os requisitos de admissibilidade previstos na Resolução-TCU 249/2012, visando fornecer informações sobre a atuação do TCU na fiscalização da gestão dos recursos públicos, especialmente sobre os achados que se relacionam diretamente à fiscalização empreendida na CAERN no âmbito do Fiscobras 2019.
Por fim, considerando-se que o Fiscobras 87/2019 possui decisão de mérito, o que não se verifica quanto ao Fiscobras 89/2019, propõe-se a concessão de cópia do Relatório de Fiscalização do Fiscobras 87/2019 e do Acórdão 2558/2019-TCU-Plenário.
PROPOSTA DE ENCAMINHAMENTO
Diante do exposto, propõe-se, à consideração superior:
 a) conhecer do requerimento como solicitação de informação, por preencher os requisitos de admissibilidade previstos no art. 4º, inciso VII, alínea “b”, da Resolução-TCU 249/2012;
 b)  enviar ao Exmº Sr. Senador da República Styvenson Valentim cópia da deliberação que vier a ser proferida, acompanhada do Relatório de Fiscalização do Fiscobras 87/2019 e do Acórdão 2558/2019-TCU-Plenário;
 c)  autorizar o arquivamento dos presentes autos, com fundamento no art. 250, inciso I, do Regimento Interno do TCU.
É o Relatório.

não há.

Não atuou.

SOLICITAÇÃO. SENADOR DA REPÚBLICA. realização de fiscalização na companhia de água e esgoto do rio grande do norte. CONHECIMENTO COMO SOLICITAÇÃO DE INFORMAÇÃO. ENVIO DOS RESULTADOS DA AUDITORIA REALIZADA NO ÂMBITO DO FISCOBRAS 2019, APRECIADA POR MEIO DO ACÓRDÃO 2.558/2019-TCU-PLENÁRIO.

SOLICITAÇÃO (SOLI)

Secretaria de Infraestrutura Urbana - SeinfraUrbana.

Este processo cuida de Solicitação formulada pelo Exmo. Sr. Senador Styvenson Valentim (peça 2) , com base no art. 71 da Constituição Federal/1988, visando à realização de procedimento fiscalizatório na Companhia de Água e Esgoto do Rio Grande do Norte – CAERN.
2.	Ocorre que, nos termos do art. 71 da Constituição Federal/1988 c/c o art. 4º, inciso I, da Resolução-TCU 215/2008, são legitimados a solicitar a realização de fiscalizações em nome do Congresso Nacional os presidentes do Congresso Nacional, do Senado Federal, da Câmara dos Deputados e de comissões técnicas ou de inquérito, quando por elas aprovada. De tal modo, não estão atendidos os requisitos de legitimidade necessários para requerer a feitura de auditoria junto a esta Corte como Solicitação do Congresso Nacional – SCN.
3.	Não obstante, a Secretaria de Infraestrutura Urbana – SeinfraUrbana, responsável pela instrução dos autos, sugeriu que o expediente encaminhado a esta Corte de Contas seja conhecido como solicitação de informação, bem como que sejam enviadas ao requerente informações sobre a atuação do TCU na fiscalização da gestão dos recursos públicos que se relacionam diretamente a fiscalizações empreendidas na CAERN. 
4.	Concordo com esse posicionamento, haja vista que o art. 4º, inciso VII, alínea b, da Resolução TCU 249/2012 garante a qualquer interessado o direito de obter informação relativa ao resultado de inspeções, auditorias, prestações e tomadas de contas realizadas pelo Tribunal.
5.	Consoante pesquisa realizada pela unidade especializada, em 2019, foram realizadas duas auditorias na aludida empresa, no âmbito do Fiscobras, referentes às obras de ampliação dos sistemas de esgotamento sanitário das zonas sul e norte de Natal/RN, respectivamente:	
	a) TC Processo 008.029/2019-9 – Fiscobras 87/2019, de relatoria do Min. Augusto Nardes, referente à Zona Sul, que resultou na prolação do Acórdão 2558/2019-TCU-Plenário; e
	b) TC Processo 008.031/2019-3 – Fiscobras 89/2019, de relatoria do Min. Subst. Weder de Oliveira, ainda não apreciada. 
6.	Assim, com o intuito de ampliar a transparência e os controles sobre os recursos federais, entendo adequado enviar ao Exmo. Sr. Senador da República Styvenson Valentim cópia da deliberação que vier a ser proferida, acompanhada do Relatório do Fiscobras 87/2019 e do Acórdão 2558/2019-TCU-Plenário.
7.	No que concerne à auditoria das obras de ampliação da zona norte do referido sistema, cujos resultados ainda estão em andamento neste Tribunal, a exemplo do implementado no Acórdão 289/2020-TCU-Plenário (rel. Min. Raimundo Carreiro) , entendo pertinente encaminhar cópia da  deliberação a ser prolatada ao Relator, Ministro-Substituto Weder de Oliveira, para que S. Exª adote as providências que entender cabíveis em relação ao fornecimento de cópias do TC Processo 008.031/2019-3.
	Diante desse contexto, manifesto-me por que o seja adotado o Acórdão que ora submeto a este Colegiado.
	
TCU, Sala das Sessões, em 08 de abril de 2020.
MARCOS BEMQUERER COSTA
Relator